【裁判字號】    92,易緝,80
【裁判日期】    920530
【裁判案由】    竊盜
【裁判全文】
臺灣臺北地方法院刑事判決                          九十二年度易緝字第八號
    公  訴  人  臺灣臺北地方法院檢察署檢察官
    被      告  甲○○
右列被告因竊盜案件，經檢察官提起公訴（九十年度偵字第二三二二八號），本院判
決如左：
    主  文
甲○○共同攜帶兇器竊盜，處有期徒刑陸月，如易科罰金，以佰元折算壹日；緩刑
貳年。
    事  實
一、緣胡天祥（業據本院判決共同攜帶兇器竊盜，處有期徒刑七月，緩刑二年）於民
    國九十年十月二十一日晚上十一時許，駕駛其妻蔡金蟬所有車號八Ｂ─二三０三
    號藍色裕隆廠牌之自用小客車，前往臺北縣新店市○○路○段二八四號陳世鑑（
    業經不起訴處分）開設之「聯宇汽車快速保養中心」維修該車，惟當日無法修復
    ，經向陳世鑑商借車輛使用，適巧陳世鑑在場友人甲○○、黃建竣（已死亡，業
    經判決公訴不受理）亦向其借用車輛，胡天祥、甲○○、黃建竣遂於翌日即九十
    年十月二十二日凌晨零時許，在「聯宇汽車快速保養中心」內謀議竊取他人同顏
    色、廠牌之自用小客車，三人共同基於意圖為自己不法之所有之犯意聯絡，推由
    黃建竣持陳世鑑所有客觀上可供兇器使用之扁平螺絲起子一把，前往臺北縣新店
    市○○路○段與行政街口，竊取乙○○使用登記於其父親周學武名下之ＢＤ─七
    一０二號藍色裕隆廠牌之自用小客車，得手後駛回「聯宇汽車快速保養中心」，
    甲○○再與胡天祥一起將懸掛於該車之ＢＤ─七一０二號牌二面拆卸丟棄，換裝
    胡天祥所有之八Ｂ─二三０三號號牌二面後，由胡天祥以己有之八Ｂ─二三０三
    號自用小客車汽車鑰匙啟動引擎後，駛回臺北縣平溪鄉南山村南山坪一一五之一
    號住處，嗣於同年月二十九日下午十時三十分許，為警在上址住處查獲胡天祥，
    並當場扣得懸掛八Ｂ─二三０三號號牌之上開贓車，再循線查獲甲○○。
二、案經臺北縣政府警察局新店分局報請臺灣臺北地方法院檢察署檢察官偵查起訴。
    理  由
一、訊據被告甲○○矢口否認右揭加重竊盜犯行，辯稱：伊沒有參與謀議偷車，只有
    於在黃建竣偷車回來後，幫胡天祥換汽車大牌云云。惟查：
（一）右揭被告參與謀議偷車推由黃建竣持螺絲起子下手行竊之事實，業據被告警偵
      訊時坦認：我與胡天祥、黃建竣三人商議決定後，我就和黃建竣一起外出買東
      西，回來後黃建竣就自己一個人出去了，黃建竣竊取的，我只知道在新店市○
      ○路○段二八四號聯宇汽車快速保養中心附近，車牌是我和胡天祥二人共同拆
      裝，黃建竣偷車是要給胡天祥代步用，陳世鑑的車才可以借給我使用：：當天
      我、黃建竣、胡天祥三人共同商議要弄一台給胡天祥用，車子是黃建竣去偷的
      ，失竊地點距保養廠不到五百公尺，我不知道黃建竣如何偷車，我只知道他用
      走的去偷車，我是保養廠的修理工人，胡天祥的車修理不好，因黃建竣在等我
      送他回去，所以他看我修不好，便決定偷同款式的車回來等語在卷（見偵卷第
      十七頁至十八頁、第七十五頁反面至七十六頁）。
（二）共同被告胡天祥於偵訊及本院調查審理時亦供述：是黃建竣偷來給我用二天，
      甲○○說要偷車供我使用，車子是黃建竣開回來的，甲○○叫我暫時晚上不要
      將行竊來的車開出去，是甲○○叫黃建竣去偷的，黃建竣是專業的竊賊：：，
      當時我、甲○○、黃建竣三人商量偷車，之後我去買酒，回來時車子已偷回來
      了：：，實際上我當時出去買東西吃，不知道誰去偷的，警察當時問我說是否
      黃建竣、甲○○他們二人，我說是他們二人要去，但是我不清楚二人是否真的
      有去，但我買東西回來時，甲○○已經在保養廠，後來黃建竣開偷來的車子回
      來：：，甲○○應該有與我們商議偷車之事等語明確（見偵卷七五頁、第九十
      八頁背面、本院九十一年度易字第一０一四號卷宗九十一年十月十八日訊問筆
      錄、九十二年二月二十四日審判筆錄）。
（三）共同被告胡天祥之供述核與共同被告黃建竣於警訊時證述：我於九十年十月二
      十日與甲○○前往聯宇汽車快速保養中心，當時在場有陳世鑑、胡天祥，胡天
      祥因為所有自小客車壞掉要修理，胡天祥因工作關係必須用車，向陳世鑑借車
      ，因為陳世鑑只有一部車已經借我與甲○○，他人三人在一起商議我就喝我的
      酒，甲○○就叫我去偷一部汽車給胡天祥使用，我就聽甲○○的去偷一部汽車
      給胡天祥使用，是胡天祥、甲○○提議行竊裕隆牌藍色汽車，我前往偷竊，我
      偷竊自小客車ＢＤ－七一０二號有從工廠攜帶一支扁平起子犯案，無人把風我
      自己一人前往偷竊，起子做完案以後就丟棄，我偷竊自小客ＢＤ─七一０二號
      得逞後將自小客車開往聯宇汽車快速保養中心交給甲○○等語相符（見偵卷第
      十一至十二頁）。
（四）證人王世鑑亦證述：我與胡天祥、甲○○、黃建竣商議是說我有一部車子你們
      三人要借，你們三人自己協調好，甲○○、黃建竣如何出去偷竊我不知道，我
      只知道一下子甲○○先騎車回來，黃建竣在後面駕駛偷竊來自小客ＢＤ─七一
      ０二號回來，胡天祥、甲○○、黃建竣三人自己協議的，我不知道何人提議偷
      竊自小客ＢＤ─七一０二號，因為甲○○、黃建竣二人要用我的車子，必須偷
      竊一部車子給胡天祥使用等語（見偵卷第二三至二七頁、七十六頁反面）。
（五）另被害人乙○○所使用登記於其父親周學武名下之ＢＤ─七一０二號藍色裕隆
      廠牌之自用小客車確實於九十年十月二十二日遭竊，亦據被害人乙○○警偵訊
      時指證在卷（見偵卷第二十八、七十四頁）。此外，復有贓物認領保管單、代
      保管條、車輛竊盜車牌失竊個別查詢報表、車籍作業系統查詢認可資料各一紙
      、被竊車輛照片二幀、未懸掛號牌之八Ｂ─二三０三０號自用小客車照片一幀
      附卷可資佐證。
  被告於本院調查審理時翻異前詞，要屬卸責之詞，不足採信。本案事證明確，被告
  犯行堪以認定，應依法論科。
二、按刑法分則或刑法特別法中規定之結夥二人或三人以上之犯罪，應以在場共同實
    施或在場參與分擔實施犯罪之人為限，不包括同謀共同正犯在內，本院固著有七
    十六年臺上字第七二一○號判例可供參照；但司法院大法官會議釋字第一○九號
    解釋又認「以自己共同犯罪之意思，事先同謀，而由其中一部分之人實施犯罪之
    行為者，均為共同正犯」，明示將「同謀共同正犯」與「實施共同正犯」併包括
    於刑法總則第二十八條之「正犯」之中。準此，如在場共同實施，或在場參與分
    擔實施竊盜行為之人不及三人，縱加上同謀之共同正犯後，刑法第二十八條所稱
    之共犯已達三人以上，但因在場共同或參與分擔實施竊盜行為之人不及三人，並
    不成立結夥三人以上竊盜罪，該參與同謀之人亦僅能成立普通竊盜罪之共同正犯
    ，此有最高法院八十九年度臺非字第九二號判決可資參照。核被告參與共謀，推
    由共同被告黃建竣攜帶兇器下手行竊，所為係犯刑法第三百二十一條第一項第三
    款之攜帶兇器竊盜罪。其與共同被告胡天祥、黃建竣參與共謀，推由共同被告黃
    建竣下手實施，應以共同正犯論。爰審酌被告犯罪後未能坦承犯行，態度非佳，
    惟竊得之車非供己使用，犯罪之目的在於可立即向陳世鑑借得另部自用小客車使
    用，偵查中共同被告胡天祥已與被害人乙○○達成和解，賠償其新臺幣三萬零三
    百元，獲得宥恕，有和解書一紙附於偵卷足憑，足徵被害人之損害已獲相當之賠
    償，並參酌被告生活狀況、品行、智識程度、犯罪之手段、對被害人造成之不便
    及損害等一切情狀，量處如主文所示之刑，並諭知易科罰金之折算標準。末查被
    告前雖因妨害自由、業務過失致死、違反懲治走私條例案件，分別經判處有期徒
    刑四月、六月、五月，各於八十一年五月二十九日、八十二年三月五日、八十四
    年九月六日執行完畢，其於有期徒刑執行完畢後，五年以內未曾受有期徒刑以上
    刑之宣告，有臺灣高等法院檢察署刑案紀錄簡覆表在卷可稽，因一時圖便，短於
    思慮，致觸犯本案犯行，經此次起訴審判之教訓後，當知所警惕，而無再犯之虞
    ，本院認為前開對其宣告之刑，以暫不執行為適當，爰諭知緩刑二年，以啟自新
    。供犯罪所用之扁平螺絲起子一把業經共同被告黃建竣丟棄，且係「聯宇汽車快
    速保養中心」內所用工具，應屬陳世鑑所有，業據共同被告黃建竣警訊時陳明在
    卷，爰不為沒收之諭知，附此敘明。
三、臺灣臺中地方法院檢察署九十一年度偵字第一八九七０號併案意旨略以：被告甲
    ○○於九十一年九月二十一日二十二時許，在臺北市○○區○里街一六０巷二０
    弄十三號竊取被害人江麗紋所有車號Ｇ三－六九三五號自用小客車一輛，懸掛Ｎ
    Ｃ－二二一五號車牌作為代步工具，嗣於九十一年九月二十五日四時五十分許，
    為警在臺中縣大甲鎮○○路大甲溪橋南端為警查獲，因認被告該竊盜行為與本案
    有連續犯之裁判上一罪關係，爰請併案審理等語。查本案被告犯罪時間之九十年
    十月二十二日與併辦部分犯罪時間之九十一年九月二十一日相距約十一個月，時
    間顯然並非緊接，難認有連續犯之概括犯意，與前開有罪部分不生裁判上一罪關
    係，無從併案審理，蒞庭檢察官亦同此認定（見本院九十一年五月十九日審判筆
    錄），應退由檢察官另行處理，附此敘明。
據上論斷，應依刑事訴訟法第二百九十九條第一項前段，刑法第二十八條、第三百二
十一條第一項第三款、第四十一條第一項前段、第七十四條第二款，罰金罰鍰提高標
準條例第二條，判決如主文。
本案經檢察官周治正到庭執行職務
中      華      民      國    九十二    年      五      月     三十     日
                                    臺灣臺北地方法院刑事第四庭
                                        法  官  吳靜怡
右正本證明與原本無異。
如不服本判決，應於判決送達後十日內，向本院提出上訴狀。
                                        書記官  游秀珠
中      華      民      國    九十二    年      六      月      三      日
附錄本案論罪科刑法條全文：
中華民國刑法第三百二十一條
犯竊盜罪而有左列情形之一者，處六月以上、五年以下有期徒刑：
一  於夜間侵入住宅或有人居住之建築物、船艦或隱匿其內而犯之者。
二  毀越門扇、牆垣或其他安全設備而犯之者。
三  攜帶兇器而犯之者。
四  結夥三人以上而犯之者。
五  乘火災、水災或其他災害之際而犯之者。
六  在車站或埠頭而犯之者。
前項之未遂犯罰之。


司法院資訊處製作；財團法人民間司法改革基金會備份。
